【裁判字號】    98,交聲,1276
【裁判日期】    980925
【裁判案由】    聲明異議
【裁判全文】
臺灣彰化地方法院交通事件裁定       98年度交聲字第1276號
                                   98年度交聲字第1277號
                                   98年度交聲字第1278號
                                   98年度交聲字第1279號
                                   98年度交聲字第1280號
                                   98年度交聲字第1281號
                                   98年度交聲字第1282號
                                   98年度交聲字第1283號
                                   98年度交聲字第1284號
                                   98年度交聲字第1285號
                                   98年度交聲字第1286號
                                   98年度交聲字第1287號
移送機關  交通部公路總局臺中區監理所彰化監理站
異議人即
受處分人  甲○○
上列異議人即受處分人因違反道路交通管理處罰條例案件，對於
交通部公路總局臺中區監理所彰化監理站民國98年8 月10日彰監
四字第裁64-ZGP015325、64-ZBP037756、64-ZBP037755、64-ZBP
037758、64-ZFQ017975、64-ZBR012403、64-ZBP037776、64-ZFQ
017978、64-ZBR012402、64-ZGP015326、64-ZGP015289、64-ZBR
012370號處分不服，聲明異議，本院裁定如下：
    主  文
原處分均撤銷。
    理  由
一、原處分意旨略以：異議人即受處分人甲○○因有如附表所示
    12件「汽車行駛於應繳費之公路不依規定繳費」之違規，經
    原處分機關以受處分人違反道路交通管理處罰條例第27條第
    1 項規定，分別裁罰新臺幣（下同）3000元。
二、聲明異議意旨略以：異議人甲○○原將車牌號碼045-HC號營
    業貨運曳引車靠行於千禾通運有限公司，其後即將該車輛出
    售予千禾通運有限公司，該車並自98年4 月10日起由千禾通
    運有限公司保管。而於附表所示之違規時間，伊有僱用司機
    郭森元駕駛該曳引車，但因經營不善，ETC 卡片內沒有儲值
    ，故伊有交代郭森元不要行駛高速公路，詎料郭森元仍行駛
    高速公路，且隱瞞伊此事，後來催繳通知單及舉發違規通知
    單等文件都是寄給千禾通運有限公司，並未送達給伊，因伊
    有定期上網查詢駕行照有無違規罰款，才知悉此事，並發現
    文件都是通知千禾通運有限公司，該公司並向伊表示以為伊
    也知情會自動繳納才未轉知伊，惟實際上伊確實不知此事才
    未去繳款，並非故意不繳納，伊在知悉此事後也立即去繳納
    通行費（含作業處理費），為此聲明異議，請求撤銷原處分
    等語。
三、按汽車行駛於應繳費之公路，不依規定繳費者，處汽車所有
    人或駕駛人3000元以上6000元以下罰鍰，並追繳欠費，道路
    交通管理處罰條例第27條第1 項雖定有明文。惟邇來電子收
    費設備之採用，部分取代傳統人工收費方式，駕駛人於行駛
    前雖有注意票證餘額是否足敷繳費之義務，惟其駕駛過程中
    難以時刻觀察該票證餘額，且通過收費處所發覺餘額不足時
    ，亦難有立即停止駕駛並補足餘額之機會，此於高速行駛之
    公路上尤其明顯，是若駕駛人行駛於採用電子收費設備之上
    開地點不依規定繳費，是否仍一致認定其確有不繳費之故意
    及具有規範違反性，已非無疑。據此，本於上開條例第27條
    第1 項汽車行駛於應繳費之公路應繳納之通行費及第56條第
    2 項在道路收費停車處所停車應繳納之停車費均屬公法上金
    錢給付義務之特質，於該條例第27條第1 項在非人工收費之
    電子設備收費情形，未及比照同條例第56條第2 項修正為「
    通知駕駛人補繳…逾期再不繳納」前，仍應作相同之解釋，
    即認在行駛於應繳費並使用電子收費設備之上開處所此特殊
    情形下，該條例第27條第1 項之「不依規定繳費」應解釋為
    「經通知補繳後逾期仍未繳納」之行為。復按公路法第24條
    第2 項授權交通部訂立之公路通行費徵收管理辦法及交通部
    臺灣區○道○○○路局電子收費申裝及欠費追繳作業注意事
    項第17點：「逾規定期限未繳納者，由本局查明車主資料後
    ，交營運單位寄發『補繳通行費及作業處理費通知單』通知
    補繳通行費及『欠費通知補繳作業處理費』，因系統因素致
    無法完成扣款交易者，不另收『欠費通知補繳作業處理費』
    」、「用路人應於通知單所列之繳費期限內完成補繳程序，
    逾期未繳納則移送相關警察單位依法處理」，是關於汽車行
    駛於應繳納通行費之國道高速公路未依規定繳納，應由營運
    單位即遠通電收股份有限公司寄發補繳通行費通知單通知駕
    駛人補繳通行費，逾期未繳納者，再移送警察單位依道路交
    通管理處罰條例第27條第1 項規定依法舉發之（臺灣高等法
    院暨所屬法院97年11月12日97年法律座談會刑事臨時類提案
    第1 號研討意見可資參照）。
四、經查：車牌號碼045-HC號營業貨運曳引車，於附表所示之時
    間行駛於應繳費之公路不依規定繳費之違規行為，該12件「
    高速公路通行費催繳通知單」於98年5 月8 日均送達至千禾
    通運有限公司（址設嘉義市○區○○○路335 巷80號，與送
    達證書上所蓋大禾通運有限公司地址相同），並由有辨別事
    理能力之同居人即千禾通運有限公司負責人黃文忠之女黃百
    萱收受之，有高速公路局委託遠通電收公司辦理電子收費業
    務送達證書、千禾通運有限公司、大禾通運有限公司公司基
    本資料等件在卷可憑，且如附表所示12件舉發違反道路交通
    管理事件通知單於98年7 月1 日亦均送達於千禾通運有限公
    司（址設嘉義市○區○○○路335 巷80號），並均由該公司
    負責人黃文忠收受之，亦有內政部警政署國道公路警察局舉
    發違反道路交通管理事件通知單、送達證書各12份在卷可憑
    ，足證如附表所示12件違規事件之催繳通知單及舉發違規通
    知單均係向千禾通運有限公司為送達，並未向異議人甲○○
    上開彰化縣和美鎮○○里○○路19巷17弄3 號戶籍地或彰化
    縣彰化市○○路○ 段521 巷12之2 號9 樓居住地為送達，異
    議人自無法得知催繳通知乙情，而催繳通知單及舉發通知單
    之是否合法送達，攸關受處分人對於所受裁罰之內容是否知
    悉、所處裁罰是否合法，對受處分人權益均有莫大之影響，
    原處分機關未予詳查，即認異議人業經合法催繳仍不依規定
    繳費而逕予裁決，自非允洽。本件如附表所示之12件違規事
    件，原舉發機關均未合法送達催繳通知單及舉發違規通知單
    予受處分人甲○○已如前述，本件受處分人以未收到催繳通
    知單及舉發違規通知單，不知有違規罰款未繳情事為由聲明
    異議，核屬有據，是如附表所示12件之原處分主文自均屬無
    可維持，應由本院將原處分均予以撤銷，並退回原處分機關
    重新踐行送達程序。
據上論斷，應依道路交通管理處罰條例第87條第2 項，道路交通
案件處理辦法第20條，裁定如主文。
中    華    民    國    98    年    9     月    25    日
                        交通法庭      法  官  郭麗萍
以上正本證明與原本無異。
如不服本裁定，應於裁定送達後5 日內，向本院提出抗告狀 (須
附繕本)。
中    華    民    國    98    年    9     月    25    日
                                      書記官  吳冠慧
附表：（違規車輛：車牌號碼045-HC號營業貨運曳引車）
┌─┬────┬────┬─────┬─────┬────┬─────┬──────┬────┐
│編│違規時間│違規地點│違規事實  │舉發違規通│舉發單位│裁決書原  │裁決書裁    │ 案 號  │
│號│        │        │          │知單號碼  │        │處分案號  │決日期      │        │
├─┼────┼────┼─────┼─────┼────┼─────┼──────┼────┤
│1 │98年4 月│後龍收費│汽車行駛於│ZBR012370 │國道公路│彰監四字第│98年8月10日 │98年度  │
│  │3 日7 時│站南（第│應繳費之公│          │警察局第│裁64-ZBR  │            │交聲字  │
│  │47 分   │17車道）│路，不依規│          │二警察隊│012370號  │            │第1287號│
│  │        │        │定繳費    │          │        │          │            │        │
├─┼────┼────┼─────┼─────┼────┼─────┼──────┼────┤
│2 │98年4 月│大甲收費│汽車行駛於│ZGP015289 │國道公路│彰監四字第│98年8月10日 │98年度  │
│  │3 日8 時│站南（第│應繳費之公│          │警察局第│裁64-ZGP  │            │交聲字  │
│  │12 分   │17車道）│路，不依規│          │七警察隊│015289號  │            │第1286號│
│  │        │        │定繳費    │          │        │          │            │        │
├─┼────┼────┼─────┼─────┼────┼─────┼──────┼────┤
│3 │98年4 月│楊梅收費│汽車行駛於│ZBP037755 │國道公路│彰監四字第│98年8月10日 │98年度  │
│  │4 日10時│站北（第│應繳費之公│          │警察局第│裁64-ZBP  │            │交聲字  │
│  │3分     │2車道） │路，不依規│          │二警察隊│037755號  │            │第1278號│
│  │        │        │定繳費    │          │        │          │            │        │
├─┼────┼────┼─────┼─────┼────┼─────┼──────┼────┤
│4 │98年4 月│楊梅收費│汽車行駛於│ZBP037756 │國道公路│彰監四字第│98年8月10日 │98年度  │
│  │4 日11時│站南（第│應繳費之公│          │警察局第│裁64-ZBP  │            │交聲字  │
│  │50 分   │13車道）│路，不依規│          │二警察隊│037756號  │            │第1277號│
│  │        │        │定繳費    │          │        │          │            │        │
├─┼────┼────┼─────┼─────┼────┼─────┼──────┼────┤
│5 │98年4 月│楊梅收費│汽車行駛於│ZBP037758 │國道公路│彰監四字第│98年8月10日 │98年度  │
│  │5 日11時│站北（第│應繳費之公│          │警察局第│裁64-ZBP  │            │交聲字  │
│  │20 分   │2車道） │路，不依規│          │二警察隊│037758號  │            │第1279號│
│  │        │        │定繳費    │          │        │          │            │        │
├─┼────┼────┼─────┼─────┼────┼─────┼──────┼────┤
│6 │98年4 月│龍潭收費│汽車行駛於│ZFQ017975 │國道公路│彰監四字第│98年8月10日 │98年度  │
│  │6 日5 時│站北（第│應繳費之公│          │警察局第│裁64-ZFQ  │            │交聲字  │
│  │23 分   │2車道） │路，不依規│          │六警察隊│017975號  │            │第1280號│
│  │        │        │定繳費    │          │        │          │            │        │
├─┼────┼────┼─────┼─────┼────┼─────┼──────┼────┤
│7 │98年4 月│龍潭收費│汽車行駛於│ZFQ017978 │國道公路│彰監四字第│98年8月10日 │98年度  │
│  │6 日8 時│站南（第│應繳費之公│          │警察局第│裁64-ZFQ  │            │交聲字  │
│  │27 分   │17車道）│路，不依規│          │六警察隊│017978號  │            │第1283號│
│  │        │        │定繳費    │          │        │          │            │        │
├─┼────┼────┼─────┼─────┼────┼─────┼──────┼────┤
│8 │98年4 月│後龍收費│汽車行駛於│ZBR012402 │國道公路│彰監四字第│98年8月10日 │98年度  │
│  │6 日12時│站南（第│應繳費之公│          │警察局第│裁64-ZBR  │            │交聲字  │
│  │54分    │17車道）│路，不依規│          │二警察隊│012402號  │            │第1284號│
│  │        │        │定繳費    │          │        │          │            │        │
├─┼────┼────┼─────┼─────┼────┼─────┼──────┼────┤
│9 │98年4 月│大甲收費│汽車行駛於│ZGP015325 │國道公路│彰監四字第│98年8月10日 │98年度  │
│  │6 日13時│站南（第│應繳費之公│          │警察局第│裁64-ZGP  │            │交聲字  │
│  │17分    │17車道）│路，不依規│          │七警察隊│015325號  │            │第1276號│
│  │        │        │定繳費    │          │        │          │            │        │
├─┼────┼────┼─────┼─────┼────┼─────┼──────┼────┤
│10│98年4 月│大甲收費│汽車行駛於│ZGP015326 │國道公路│彰監四字第│98年8月10日 │98年度  │
│  │6 日14時│站北（第│應繳費之公│          │警察局第│裁64-ZGP  │            │交聲字  │
│  │52分    │2 車道）│路，不依規│          │七警察隊│015326號  │            │第1285號│
│  │        │        │定繳費    │          │        │          │            │        │
├─┼────┼────┼─────┼─────┼────┼─────┼──────┼────┤
│11│98年4 月│後龍收費│汽車行駛於│ZBR012403 │國道公路│彰監四字第│98年8月10日 │98年度  │
│  │6 日15時│站北（第│應繳費之公│          │警察局第│裁64-ZBR  │            │交聲字  │
│  │17分    │2車道） │路，不依規│          │二警察隊│012403號  │            │第1281號│
│  │        │        │定繳費    │          │        │          │            │        │
├─┼────┼────┼─────┼─────┼────┼─────┼──────┼────┤
│12│98年4 月│楊梅收費│汽車行駛於│ZBP037776 │國道公路│彰監四字第│98年8月10日 │98年度  │
│  │6 日15時│站北（第│應繳費之公│          │警察局第│裁64-ZBP  │            │交聲字  │
│  │53分    │2車道） │路，不依規│          │二警察隊│037776號  │            │第1282號│
│  │        │        │定繳費    │          │        │          │            │        │
└─┴────┴────┴─────┴─────┴────┴─────┴──────┴────┘


司法院資訊處製作；財團法人民間司法改革基金會備份。
